【裁判字號】    98,上易,931
【裁判日期】    980617
【裁判案由】    竊盜
【裁判全文】
臺灣高等法院臺中分院刑事判決         98年度上易字第931號
上  訴  人
即  被  告  甲○○
                      樓之1
上  訴  人
即  被  告  丙○○
上  訴  人
即  被  告  乙○○
上列上訴人因竊盜案件，不服臺灣彰化地方法院98年度易字第15
0號中華民國98年3月31日第一審判決（起訴案號：臺灣彰化地方
法院檢察署97年度偵字第10923號、98年度偵字第218號），提起
上訴，本院判決如下：
    主  文
上訴駁回。
    理  由
一、按不服地方法院之第一審判決而上訴者，應向管轄第二審之
    高等法院為之。上訴書狀應敘述具體理由。上訴書狀未敘述
    上訴理由者，應於上訴期間屆滿後二十日內補提理由書於原
    審法院。逾期未補提者，原審法院應定期間先命補正。又第
    二審法院認為上訴書狀未敘述理由或上訴有第 362條前段之
    情形者，應以判決駁回之。刑事訴訟法第361條、第367條前
    段分別定有明文。又同法第372條規定：「第367條之判決及
    對於原審諭知管轄錯誤、免訴或不受理之判決上訴時，第二
    審法院認其為無理由而駁回上訴，或認為有理由而發回該案
    件之判決，得不經言詞辯論為之。」。次按，依刑事訴訟法
    第350條、第361條、第362條、第367條規定，不服地方法院
    之第一審判決而上訴者，須提出上訴書狀，並應敘述具體理
    由，為上訴必備之程式；其所提出之書狀未敘述上訴理由，
    或僅曾以言詞陳述上訴理由者，均應於上訴期間屆滿後二十
    日內補提理由書於第一審法院。第一審法院經形式審查，認
    逾期未補提上訴理由者，應定期間先命補正；逾期未補正者
    ，為上訴不合法律上之程式，應以裁定駁回。倘已提出上訴
    理由，但所提非屬具體理由者，則由第二審法院以上訴不合
    法律上之程式，判決駁回。而所謂具體理由，必係依據卷內
    既有訴訟資料或提出新事證，指摘或表明第一審判決有何採
    證認事、用法或量刑等足以影響判決本旨之不當或違法，而
    構成應予撤銷之具體事由，始克當之（例如：依憑證據法則
    具體指出所採證據何以不具證據能力，或依憑卷證資料，明
    確指出所為證據證明力之判斷如何違背經驗、論理法則）；
    倘僅泛言原判決認定事實錯誤、違背法令、量刑失之過重或
    輕縱，而未依上揭意旨指出具體事由，或形式上雖已指出具
    體事由，然該事由縱使屬實，亦不足以認為原判決有何不當
    或違法者（例如：對不具有調查必要性之證據，法院未依聲
    請調查亦未說明理由，或援用證據不當，但除去該證據仍應
    為同一事實之認定），皆難謂係具體理由，俾與第二審上訴
    制度旨在請求第二審法院撤銷、變更第一審不當或違法之判
    決，以實現個案救濟之立法目的相契合，並節制濫行上訴（
    參照最高法院97年度台上字第892號判決）。
二、關於上訴人即被告（下稱被告）甲○○、乙○○部分：
    本件被告甲○○、乙○○因不服原審判決提起上訴，其上訴
    狀僅敘稱：因不服判決而提起上訴等語，並未敘述上訴具體
    理由，且未於上訴期間屆滿後20日內補提理由書於原審法院
    ，於法自有未合。且原審法院於上訴期間屆滿20日後之98年
    5月12日裁定命被告甲○○、乙○○應於收受裁定後5日內補
    正具體之上訴理由，該裁定分別於98年5月14及同年月15日
    送達予被告甲○○、乙○○，有送達證書附卷可稽，迄今均
    未補正，依諸上揭規定，被告甲○○、乙○○之上訴書狀未
    敘述理由，上訴自屬不合法律上之程式，爰不經言詞辯論，
    逕駁回被告甲○○、乙○○之上訴。
三、有關於上訴人即被告（下稱被告）丙○○部分：
  (一)本件被告丙○○98年4月16日所提起之刑事上訴狀，形式上
    雖提出書狀敘述上訴理由，略以：(1)被告丙○○收入不佳，
    惟有7名子女待扶養，其中一名幼子罹患「頭骨提早癒合症
    」，已多次接受顱骨開刀，於術後照顧要非常小心，要避免
    發生跌倒或撞擊頭部或頭部遭到劇烈搖晃，否則後果將非常
    嚴重。(2)被告丙○○並未與本案共犯甲○○、乙○○、黃朝
    福等人同謀不法或有任何犯意聯絡，更無幫助把風或銷售，
    可謂與本案毫無關係。「億發有限公司」之進貨為老闆王正
    儀對外負責，與被告丙○○無關，不能因被告丙○○在「億
    發有限公司」任職，即謂系爭物品為被告丙○○所共同竊盜
    的；本案共犯甲○○、乙○○、黃朝福等人尚未證實被告丙○○與渠等有共同不法犯意之聯絡或共同行為分擔，當然不
    能論被告丙○○為加重竊盜罪之共犯。(3)被告丙○○係因為
    了盡早結束警偵訊而做出不利於己之陳述，實為冤枉。(4)又
    被告丙○○於犯後已籌集新台幣（下同）20萬元賠償被害人
    陳水土，被害人陳水土也瞭解本案與被告丙○○無關，請斟
    酌被告丙○○已與被害人陳水土和解賠償事宜，請從輕量刑
    。並聲請訊問被害人陳水土，以證明被告丙○○非偷竊系爭
    香菸之人云云。
  (二)本院查：
   (1)被告丙○○因不服地方法院第一審之判決，而於98年4月16
     日具狀提出上訴理由書狀敘明上訴理由，則依刑事訴訟法
     第361條第2項條文、立法修正理由及上開最高法院判決意
     旨，被告倘已提出上訴理由，但所提非屬具體理由者，則
     由第二審法院以上訴不合法律上之程式，以判決駁回之。
     至於上訴理由是否具體，係屬第二審法院審查範圍，則不
     在命補正之列（參見法院辦理刑事訴訟案件應行注意事項
     第162點），合先敘明。
   (2)經核：
     有關前開上訴理由(1)部分，係屬其個人之事由，與犯罪
       之構成要件或成立犯罪與否無關，尚非得作為上訴之具
       體理由。
     有關前開上訴理由(2)部分，被告丙○○迭於警、偵訊及
       原審審理中均坦白承認犯罪，且同案被告甲○○、乙○○、黃朝福等人亦均為認罪之表示，足認被告丙○○與
       同案被告甲○○、乙○○、黃朝福等人，確實有為本件
       之犯行無訛。被告丙○○於提起上訴時始空言否認有為
       本件之犯行，尚難認此項否認之詞足以動搖原審認定之
       結果。
     有關前開上訴理由(3)部分，被告丙○○除了於警偵訊中
       坦承本件犯行外，於原審審理中復為認罪之表示，堪認
       被告丙○○所稱為了盡早結束警偵訊而做出不利於己之
       陳述云云，尚非實在。
     有關前開上訴理由(4)部分，被告丙○○事後是否與被害
       人達成和解，並賠償損害，此僅涉及被告丙○○犯後態
       度及量刑之考量依據而已，此與犯罪是否成立無關；且
       原審已就被告丙○○事後與被害人達成和解，並賠償損
       害等情形，列為量刑之依據，並無對被告丙○○有利之
       部分漏未審酌之情事；至刑法第321條第1項加重竊盜罪
       之法定本刑為有期徒刑6個月以上，5年以下，而本件被
       告丙○○又構成累犯，依法本應加重刑期，惟原審僅量
       處被告丙○○有期徒刑7月，尚無過重之情形。另被害人
       陳水土僅是在事後發現遭竊而已，並非目睹竊盜之過程
       ，故縱使傳喚到庭作證，亦無法證明當天之竊賊為何人
       ，及被告丙○○於當天是否有參與竊盜，因此，本院認
       為被告丙○○此部分之請求核無必要。
   (三)綜前所述，本件被告丙○○所提之上訴理由，俱未依法指
     摘或表明第一審判決有何採證認事、用法或量刑等足以影
     響判決本旨之不當或違法，而構成應予撤銷之具體事由，
     揆諸上開最高法院判決意旨，被告丙○○提起之第二審上
     訴不合法律上程式，爰不經言詞辯論，判決駁回上訴。
四、據上論斷，應依刑事訴訟法第367條前段、第372條，判決如
    主文。
中    華    民    國    98    年    6     月    17    日
            刑事第十一庭  審判長法  官  陳  朱  貴
                                法  官  胡  文  傑
                                法  官  何  志  通
以上正本證明與原本無異。
不得上訴。
                                書記官  高  麗  淇
中    華    民    國    98    年    6     月    17    日


司法院資訊處製作；財團法人民間司法改革基金會備份。
